臺灣基隆地方法院民事裁定
109年度再易字第11號
再審原告    高桂毊  
再審被告    陳瑞濱  

上列當事人間損害賠償等事件，再審原告對於中華民國109年7月
30日本院109年度再易字第6號確定判決提起再審之訴，本院裁定
如下:
    主  文
再審之訴駁回。
再審訴訟費用由再審原告負擔。
    理  由
一、程序方面：
　　再審原告主張再審被告故意散佈不實之新聞稿、照片以及相
    關資料，以致蘋果日報記者於民國104年12月25日，在蘋果
    日報之社會版面（第A18版），刊登足以侵害再審原告名譽
    權、肖像權以及姓名權之不實報導，乃本於侵權行為之法律
    關係，起訴請求再審被告賠償損害並應登報道歉。案經前訴
    訟程序本院基隆簡易庭（下稱前一審簡易庭）審理結果，認
    再審原告請求俱欠根據，遂以106年度基簡字第975號民事判
    決，駁回再審原告之起訴請求，再審原告於法定期間提起上
    訴，復經前訴訟程序本院二審合議庭（下稱前二審合議庭）
    於108年9月25日，以107年度簡上字第57號民事判決，駁回
    再審原告所提上訴（下稱原確定判決）。其後，再審原告又
    就原確定判決提起再審之訴，前再審程序之本院第二審合議
    庭（下稱第一次再審合議庭）認其顯無再審理由，遂於109
    年5月8日，以108年度再易字第7號民事判決，駁回再審原告
    就原確定判決所提再審之訴（下稱第一次再審確定判決）；
    再審原告復就第一次再審確定判決提起再審之訴，審理該再
    審程序之本院第二審合議庭（下稱第二次再審合議庭）亦認
    其顯無再審理由，而於109年7月30日以109年度再易字第6號
    民事判決駁回再審原告之訴（下稱第二次再審確定判決）。
    以上過程，悉經本院職權調取前訴訟程序以及再審程序之卷
    宗資料核閱無訛。是再審原告於109年8月18日就第二次再審
    確定判決更提起再審之訴，顯然未逾民事訴訟法第500 條第
    1 項所定30日之不變期間。
二、再審原告主張略以：伊係依民事訴訟法第496條第1項第13款
    規定之事由提起再審，而本件再審被告所為，顯有構成刑法
    第310條第2項之加重誹謗犯行，伊依民法第184條、第195條
    、第18條、第19條等規定，向再審被告請求損害賠償並請求
    回復名譽之適當處分自屬依法有據。惟審理本案之歷任法官
    從未對本案已有之事實證據確實辦案，未能秉持應有之公平
    、公正原則處理本案，判決理由撰寫離譜而不知所云，令人
    難以接受，伊每每指出判決書之疏漏錯謬，亦未有人理，純
    粹為駁回而駁回，更見辦案之離題與離譜。請再審之法官言
    歸正傳，正視本案之根本，只要根據本案既有之事證確實審
    理，沒有必要將案件弄太複雜。若只對再審被告有利的事項
    才處理、不利的一概不問，豈為正辦？歷審法官們遭再審被
    告牽著鼻子走，失去應有之專業精神及基本原則，又對事實
    之認定有明顯違誤，審案態度亦有偏頗，實在無法讓人信服
    。再審被告為加害於伊，竟無中生有，憑空捏造陷害伊之事
    證，其所為均已昭然若揭；再若虐狗事件亦係再審被告自編
    自導自演，欲栽贓嫁禍伊，更以偽造文書之手段未經飼主許
    可派獸醫師於104年12月22日擅闖私宅，將病危老狗拉到屋
    簷外去淋雨，又對已無法喝水之老狗強行灌水，強行對老狗
    翻覆以便其拍照，致老狗不堪凌虐而於同日晚間死亡。再審
    被告更自同日起即屢屢在基隆市動物保護防疫所之網站上散
    布不實資料指控伊虐狗，並造成媒體錯誤引用，其所為實令
    人痛恨。再者渠挑選照片送給蘋果日報記者刊登，又不實報
    導該遭擅闖私宅之獸醫凌虐之狗為伊所凌虐，更偽造從未召
    開過之座談會，並在104年12月23日通知伊前往基隆市動物
    保護防疫所晤談時，態度至為惡劣，又強行逼供捺印，還偷
    拍伊個人照片交給記者刊登，反而矇騙法官說照片是在座談
    會拍攝的，再審被告所為罄竹難書，司法本應法網恢恢，居
    然官司屢勝，又毋庸受法律之制裁，豈非特權？對伊顯然不
    公平，亦使是非善惡顛倒，讓好人無法生存！故請本次再審
    法官務必審理本案時能夠依照民事訴訟法第496條第1項第13
    款對於漏未斟酌之事實證據依法審理，絕不寬貸，也絕不可
    認為再審被告無論如何犯法做歹都還當他是對的，請法院務
    必將歷審卷宗調出詳閱，不偏袒徇私，依照事實證據進行公
    平審判等語。乃於法定期間，就「第二次再審確定判決」提
    起本件再審之訴，求為廢棄第二次再審確定判決、第一次再
    審確定判決、原確定判決，並命再審被告賠償損害新臺幣20
    萬元暨願供擔保請准宣告假執行。
三、按「有左列各款情形之一者，得以再審之訴對於確定終局判
    決聲明不服：……當事人發現未經斟酌之證物或得使用該證
    物者。但以如經斟酌可受較有利益之裁判者為限」，民事訴
    訟法第496條第1項第13款定有明文。所謂「當事人發現未經
    斟酌之證物」，係指前訴訟程序事實審之言詞辯論終結前已
    存在之證物，因當事人不知有此，致未經斟酌，現始知之者
    而言。倘當事人早知有此證物得使用而不使用，即無所謂發
    見，自不得以之為再審理由(最高法院87年度台上字第1160
    號裁定意旨參照)，因此，倘若證物在前訴訟程序業經提出
    ，而為法院所採納或不採，即非此之所謂發現未經斟酌之證
    物。又當事人提起再審之訴，以發現未經斟酌或得使用之證
    據為理由者，必以該證據若經斟酌可受較有利益之裁判者為
    限；若縱經斟酌亦不足影響原判決之內容，或原判決曾於理
    由中說明其為不必要之證據者，即與該條所定之要件不符，
    而不得認已具備再審理由（最高法院87年度台上字第1160號
    民事裁定、78年度台上字第1615號民事判決、18年上字第71
    0號民事判例參照）。次按對確定判決提起再審之訴，應以
    有民事訴訟法第496條第1項各款之原因及關於再審理由並遵
    守不變期間之證據為限，必須於訴狀中表明之（見同法第50
    1條第1項第4款），否則其訴即屬不合法，毋庸命其補正，
    逕以裁定駁回之（最高法院60年台抗字第538號裁定、70年
    台再字第35號裁定意旨參照）；而所謂表明再審理由，必須
    指明確定判決有如何合於法定再審事由之具體情事，始為相
    當，倘僅泛言有何條款之再審事由，無具體情事者，仍難謂
    已合法表明再審事由（最高法院64年台聲字第76號判決意旨
    參照）。
四、本件再審原告係對於第二次再審確定判決提起再審，惟觀其
    再審意旨無非僅係針對原確定判決關於認定事實及證據取捨
    之職權行使為指摘，此外再審原告既未具體表明有何「當事
    人發現未經斟酌之證物或得使用該證物」之再審事由，亦未
    具體提出未曾使用之證據，揆諸前開說明，難認已合法表明
    再審理由，再審原告提起之再審，自非適法。再審原告提起
    之再審既於法未合，本院即無從就實體部分再為審酌，附此
    敘明。
五、據上論結，本件再審原告之訴為不合法，依民事訴訟法第50
    2條第1項、第78條，裁定如主文。
中　　華　　民　　國　　110 　年　　2 　　月　　1　　日
                  民事庭審判長法　官  徐世禎
　　　　　　　　　
　　　　　　　　　　          法  官  曹庭毓
　　　　　　　　　　　　　　　
　　　　　　　　　　　　　　　法  官  李謀榮
以上正本係照原本作成
不得抗告。
中　　華　　民　　國　　110 　年　　2 　　月　　 1　　日
                              書記官　鄭又綾